臺灣高雄地方法院民事判決　九十二年度簡上字第三六六號
　　上　訴　人　甲○○
　　訴訟代理人　洪條根律師
　　　　　　　　周君強律師
　　被上訴　人　乙○○
當事人間請求損害賠償事件，上訴人對於民國九十二年七月九日本院鳳山簡易庭九十
二年度鳳簡字第二五六號第一審判決提起上訴，本院民國九十三年三月三十日言詞辯
論終結，判決如下：
    主      文
原判決除確定部分外，關於駁回上訴人後開第二項之訴部分，及該部分假執行之宣告
，並全部訴訟費用之裁判均廢棄。
被上訴人應再給付上訴人新台幣萬元，及自民國九十二年一月二十三日起至清償日
止，按週年利率百分之五計算之利息。
其餘上訴及擴張之訴均駁回。
第一、二審訴訟費用，由被上訴人負擔十分之一，餘由上訴人負擔。
    事實及理由
一、上訴人主張：
  (一)緣被上訴人之子陳柏霖曾受僱於上訴人之夫羅明勝所開設之公司，因不思圖報，
    忘恩負義，竟於民國九十一年十月二十三日上許八時許，攜帶木製球棒一支，前
    往上訴人位於高雄市苓雅區○○○路一八九巷二號五樓之二住所地下室找上訴人
    夫妻尋釁，因而起爭執。被上訴人乃持前開木棒毆打被上訴人頭部致頭皮裂傷合
    併血腫、左頭頂深部裂傷三×一公分之傷害，還出言恐嚇，且以手勒住上訴人之
    頸部，強押入電梯上樓，使上訴人心生畏懼，受有精神痛苦。爰依侵權行為法律
    關係，起訴聲明：被上訴人應給付上訴人醫療費用新台幣（下同）三千四百六十
    一元及精神慰撫金十萬元，合計十萬三千四百六十一元，及自起訴狀繕本送達翌
    日起至清償日止，按週年利率百分之五計算之利息；並聲請願供擔保，請准宣告
    假執行。
  (二)惟原審於慰撫金請求數額，疏未考量本事件係肇因於上訴人忘恩負義所致，僅判
    決被上訴人應給付上訴人二萬三千四百六十一元（含二萬元部分之慰撫金及醫療
    費用全部）及法定遲延利息，而駁回其餘請求（慰撫金八萬元部分）；乃上訴，
    並為擴張請求四十萬元慰撫金，於本院聲明：1.原判決不利於上訴人部分廢棄（
    原審判決二萬元慰撫金部分，因被上訴人未上訴而確定）。2.廢棄部分被上訴人
    應再給付上訴人四十八萬元及自原審起訴狀繕本送達翌日即九十二年一月二十三
    日起至清償日，按週年利率百分之五計算之利息。
二、被上訴人則以：本事件係上訴人不思被上訴人是如何幫忙其夫羅明勝之事業欣欣
    向榮，又未顧及被上訴人兒子陳柏霖之應有待遇而起，而此與上訴人之精神損害
    請求無關等語置辯。是上訴聲明：上訴人之上訴及於本院擴張之訴（即四十萬元
    部分）均駁回。
三、按簡易程序於第二審擴張應受判決事項之聲明者，如不致應適用通常訴訟程序，
    不須經他造同意，此觀民事訴訟法第四百三十六條之一第二、三項，及第四百四
    十六條第一項規定自明。因此，本件上訴人除就原審敗訴（八萬元慰撫金）部分
    向本院提起上訴外，又基於同一侵權行為法律關係，再請求被上訴人給付四十萬
    元之精神慰撫金，尚不致應適用通常訴訟程序，則其為擴張應受判決事項之聲明
    ，仍應准許，先此敘明。
四、本件被上訴人於民國九十一年十月二十三日上許八時許，攜帶木製球棒一支，前
    去上訴人位於高雄市苓雅區○○○路一八九巷二號五樓之二住所地下室找上訴人
    夫妻理論，因而起爭執，被上訴人竟持前開木棒毆打被上訴人頭部一下，致上訴
    人受有頭皮裂傷合併血腫、左頭頂深部裂傷三×一公分之傷害，又以「我一條命
    可以配你全家」出言恐嚇被上訴人全家；嗣於大樓管理員前來勸架，上訴人之夫
    羅明勝趁隙離開現場後，被上訴人又以手勒住上訴人之頸部，強拉上訴人進入電
    梯上到五樓辦公室，妨害上訴人之自由，再隨口以「要跟你們全家同歸於盡及如
    果我沒有生意可做，你們也別想做」等語接續恐嚇危害上訴人各節，緣係肇因被
    上訴人之子陳柏霖曾任職於被上訴人之夫羅明勝所開之公司一事，雙方生有糾紛
    而起之事實，已經本院九十二年度易字第二二號刑事確定判決認定在案，有該判
    決書附本院卷可憑，兩造亦不爭執，可信為實。至上訴人夫妻僱用被上訴人之子
    陳柏霖一節，是施恩於受僱人，抑或有助於雇主之事業，彼此內心感受如何，實
    涉及各自主觀評價，縱有不一，既與本件被上訴人之侵權行為認定無涉，本院自
    無詳予論述必要。
五、查，本件上訴人係以原審判命被上訴人給付之慰撫金僅二萬元過低而不服。惟按
    慰藉金之賠償須以人格權遭遇侵害，使精神上受有痛苦為必要，其核給之標準固
    與財產上損害之計算不同，然非不可斟酌雙方身分資力與加害程度，及其他各種
    情形核定相當之數額（最高法院五十一年台上字第二二三號判例要旨參照）；所
    謂「相當」，應以實際加害情形與其精神影響是否重大及被害人之身分、地位與
    加害人之經濟情況等關係定之（同院八十六年度台上字第三五三七號判決要旨參
    照）。基此，衡之上訴人現為和群報關行之負責人，公司資本額五百萬元，有十
    五位左右之員工，附帶承攬拖車業務，規模在業界屬中下，由其夫羅明勝實際經
    營，每月稅淨收入約三十萬元，上訴人目前名下有高雄市苓雅區○○○路一八九
    巷二號五樓之一及之二等二筆建物及同區○○○段四九二號土地一筆；而被上訴
    人係拖板車司機，月收入約三至四萬元左右，目前賃屋而居，無恆產等情，已據
    兩造分別自承在卷，並有稅務電子閘門財產所得調件明細表在本院卷可憑，顯示
    雙方資力有段差距。並考量被上訴人疏於尋求法律解決爭執，竟因前述細故而持
    木棒毆打上訴人頭部一下，出現頭皮裂傷合併血腫、左頭頂深部裂傷三×一公分
    之傷害，隨口出言恐嚇及短暫害上訴人自由等各節，本院認上訴人之精神慰撫金
    請求以五萬元為適當，逾此部分之請求則無理由。
六、綜上，就精神慰撫金請求十萬元部分，除原審判決被上訴人應給付上訴人二萬元
    及遲延法定利息，未經被上訴人不服而確定外，被上訴人應再給付上訴三萬元，
    及自九十二年一月二十三日起至清償日止，按週年利率百分之五計算之利息。上
    訴人就此部分指摘原判決不當，請求廢棄改判，為有理由，爰將原判決此部分及
    其假執行聲請，並全部訴訟費用予以廢棄，酌量勝負比例之訴訟費用負擔（五萬
    元比五十萬元），改判如主文所示；其餘上訴人之請求，上訴意旨指摘原判決此
    部分不當，求予廢棄改判，及另於本院為擴張之請求四十萬元慰撫金，均無理由
    ，自應駁回。
七、據上論結：本件上訴為一部有理由，一部無理由，擴張之訴為無理由，依民事訴
    訟法四百三十六條之一第三項、第四百五十條、第四百四十九條第一項、第七十
    九條規定，判決如主文。
中　　　華　　　民　　　國　　九十三　　年　　　四　　　月　　十三　　　日
                                          民事鳳山庭
~B審判長法官　楊富強
~B法　　　官　蔡廣昇
~B法　　　官　藍家慶
正本係照原本作成。
本判決不得上訴。
中　　　華　　　民　　　國　　九十三　　年　　　四　　　月　　十四　　　日
~B法院書記官　鍾錦祥
附註：
民事訴訟法第四百六十六條之一（第一項、第二項）：
對於第二審判決上訴，上訴人應委任律師為訴訟代理人。但上訴人或其法定代理人具有
律師資格者，不在此限。
上訴人之配偶、三親等內之血親、二親等內之姻親，或上訴人為法人、中央或地方機關
時，其所屬專任人員具有律師資格並經法院認為適當者，亦得為第三審訴訟代理人。
